臺灣高等法院交通事件裁定　　　　　　　　　　　　九十一年度交抗字第六四四號
　　　　抗 告 人 即
　　　　異 議 人 即
　　　　受 處 分 人　甲○○.
右列受處分人因違反道路交通管理處罰條例事件，對於交通部公路局臺北區監理所中
華民國九十年四月二十五日所為之處分 (原處分案號：北監五字第裁00－0000
00000號) ，聲明異議，原審裁定後（九十年度交聲字第四七四號）提起抗告，
本院裁定如左：
        主  文
原裁定撤銷，發回臺灣臺北地方法院。
        理  由
一、（一）、原裁定以：按交通違規事件裁罰案件，性質上屬於交通行政主管機關本
    於職權於公法上具體事件所為之決定而對外直接發生法律效果之單方行政行為，
    參酌行政法院五十六年度判字第八一號判例意旨「本件原告行為時尚在舊所得稅
    法施行期間，實體上固應適用舊法，但被告官署稽徵程序係開始於現行所得稅法
    令公布施行以後，程予上即應適用新法」，本件道路交通管理處罰條例雖於民國
    九十年一月十七日公布修正，於同年六月一日施行，依行政「實體從舊，程序從
    新」原則，尚無比較新舊法之問題，本件行為時法為修正前之舊法，核先明。
    次按禁止臨時停車線為紅色實線，用以指示禁止臨時停車路段，道路交通標誌標
    線號誌設置規則第一百六十九條第一項、第二項已有明定。又汽車駕駛人停車時
    ，有在禁止停車處所停車者，處銀元一百元以上四百元以下罰鍰，道路交通管理
    處罰條例第五十六條第一項第一款定有明文。而逕行舉發違反道路交通管理事件
    ，經汽車所有人依通知單之應到案日期前到案，並告知違規駕駛人姓名、身分證
    統一編號及住址者，處罰機關即應另行通知違規駕駛人到案依法處理；逾應到案
    日期，處罰機關應依道路交通管理處罰條例第八十五條第三項「本條例關於車輛
    駕駛人之處罰，如應歸責於車輛所有人者，處罰車輛所有人」之規定處罰該汽車
    所有人，違反道路交通管理事件統一裁罰標準及處理細則第二十四條亦有明定。
    （二）、本件受處分人即異議人甲○○所有之車牌號碼ＧＺ－三五五五號自用小
    客車，於民國八十七年八月十五日晚上七時五十九分許，在臺北市○○路○段劃
    設有紅色實線表示禁止臨時停車之路段停車，經臺北市政府警察局文山第一分局
    警員許佳源以當場拍照之方式採證，並以受處分人所有之汽車有違反道路交通管
    理處罰條例第五十六條第一項第一款規定之事實掣單舉發，經將舉發通知單合法
    送達於受處分人後，受處分人並未依規定自動繳納罰鍰，亦未於舉發通知單上所
    載之應到案日期到案聽候裁決，原處分機關乃依道路交通管理處罰條例第五十六
    條第一項第一款、第八十五條第三項（裁決書漏引本條項，應予補正）、違反道
    路交通管理事件統一裁罰標準表之規定，於九十年四月二十五日裁處受處分人罰
    鍰新臺幣一千二百元。（三）、訊據受處分人矢口否認其所有之車牌號碼ＧＺ－
    三五五五號自用小客車於右揭時地有上述之違規事實，辯稱：本件裁決書上未載
    明違規地點，且無違規採證照片，裁罰並無依據云云。然查：受處分人於前揭時
    地將其所有之上開車牌號碼汽車停放在劃設有紅色實線表示禁止臨時停車之路段
    之違規情事，業據證人即掣單舉發本件違規事件之臺北市政府警察局文山第一分
    局警員許佳源結證屬實，繼自卷附之舉發採證照片觀之，受處分人所有之汽車停
    放之處，劃設有紅色實線，為禁止臨時停車路段，而受處分人所有之汽車左右兩
    側車輪，正好誇於紅色實線兩側，灼然甚明。受處分人雖以前詞置辯，惟徵諸原
    採證照片，即見其所辯並不足採。本件事證明確，受處分人所有上開車牌號碼之
    汽車在劃設有紅色實線表示禁止臨時停車之路段停車之違規事實洵堪認定。從而
    原處分機關依違反道路交通管理處罰條例第五十六條第一項第一款、第八十五條
    第三項、違反道路交通管理事件統一裁罰標準表之規定，裁處受處分人罰鍰新臺
    幣一千二百元，核無不當。本件聲明異議為無理由，應予駁回。
二、本院查：
    (一)、按道路交通管理處罰條例第五十六條於八十六年一月二十日修正時，已修正
        為「汽車駕駛駕駛人停車時，有左列情形之一者，處「新臺幣」六百元以上
        ，一千二百元以下罰鍰。原裁定所引用法條仍以銀元」為計算單位之條文似
        有未洽。
    (二)右開條例第八十五條第三項係規定：「本條例關於車輛駕駛人之處罰，如應歸
      責於車輛所有人者，處罰車輛所有人」，其要件之一，係以「應歸責」於車輛
      所有人，故於對車輛所有人之處罰應以有「應歸責」之事由為要件，原裁定未
      說明有何應歸責之事由，理由尚有未備。
(三)受處人所有車子係於八十七年八月十五日十九時五十九分許違規，原裁決機關
      何以遲至九十年四月二十五日始為裁決且裁決書未載明違規地點，其舉發違反
      道路交通管理事件通知單（８７字第四七七０四０六五二號）有無合法送達，
      交通大隊何因為「公示送達」亦有明瞭必要。
    (四)綜上：抗告人以未查明駕駛人、未載明違規地點及質疑送達之合法性，提起抗
      告，其抗告有理由，自應由本院將原裁定撤銷，發回原審法院更為妥適之裁定
      。
三、據上論結，應依道路交通管理處罰條例第八十九條、刑事訴訟法第四百十三條、
    道路交通案件處理辦法第二十五條、第二十六條，裁定如主文。
中      華      民      國    九十一    年      八      月     十三     日
                                  臺灣高等法院交通法庭
                                      審判長法  官  陳  貽  男
                                            法  官  王  炳  梁
                                            法  官  李  世  貴
右正本證明與原本無異。
不得再抗告。
                                            書記官  黃  嬿  婉
中      華      民      國    九十一    年      八      月     十六     日
